最高法院刑事判決　　　　　　九十四年度台上字第四四三九號
　　上　訴　人　台灣高等法院台中分院檢察署檢察官
　　被　　　告　甲○○
　　　　　　　　　　　　號
上列上訴人因被告違反稅捐稽徵法案件，不服台灣高等法院台中
分院中華民國九十一年十一月二十六日第二審判決（九十一年度
上訴字第一五四一號，起訴案號：台灣台中地方法院檢察署九十
年度偵字第一五一六四號），提起上訴，本院判決如下：
    主  文
原判決撤銷，發回台灣高等法院台中分院。
    理  由
本件原判決以公訴意旨略稱：被告甲○○曾於民國八十七年間承
包陳麗秋所經營洽基營造有限公司（下稱洽基公司）之電焊工程
，其自洽基公司領取固定之工資總額後，負責填載臨時工資支付
憑證，用以申報工人及其個人之薪資所得稅，為從事業務之人，
亦為納稅義務人；被告為使其向洽基公司所領取之工資得以全數
支領，明知告訴人王聖龍僅於八十七年六月至九月受僱於洽基公
司，於八十九年一月至十二月並未受僱於該公司，竟在其業務上
作成之洽基公司臨時工資支付憑證上登載告訴人自八十九年一月
至十二月，每月支領工資新台幣（下同）二萬五千元，合計支領
三十萬元之不實之事項，再於八十九年十一月間，將該不實之臨
時工資支付憑證交予不知情之洽基公司不詳姓名之會計人員憑以
填載於告訴人之各類所得扣繳暨免扣繳憑單，以此詐術逃漏其個
人之綜合所得稅，足以生損害於告訴人及稅捐機關對稅捐稽徵之
正確性等情，認被告涉犯刑法第二百十六條、第二百十五條行使
業務上文書登載不實及稅捐稽徵法第四十一條逃漏稅捐罪嫌云云
；但經審理結果，認為不能證明被告犯罪，因而維持第一審諭知
被告無罪之判決，駁回檢察官在原審之上訴，固非無見。
惟查：法院受理刑事訴訟，其調查、審判，應以起訴之犯罪事實
為範圍，審理結果如認為犯罪事實不能獲得證明或起訴事實不構
成犯罪，亦應就與起訴事實之案情有關事項於判決理由內予以論
斷並說明得心證之理由，以示判決之公平、客觀，使訴訟關係人
及社會公眾悅服並使上級法院於上訴時得有審查之依據。本件檢
察官起訴書所記載之犯罪事實，關於逃漏稅捐部分，既為被告於
八十九年十一月，向洽基公司領取其本人之工資時，在臨時工資
支付憑證虛偽登載王聖龍於八十九年一月至十二月，每月支領工
資二萬五千元，合計支領三十萬元之不實事項，持交予不知情之
洽基公司不詳姓名之會計人員憑以填載於王聖龍之各類所得扣繳
暨免扣繳憑單，藉以逃漏其個人之綜合所得稅等情之事實，則其
與案情有重要關係事項，應為被告於八十九年間是否以王聖龍名
義向洽基公司領取其本人工資三十萬元，藉以逃漏其個人綜合所
得稅，原審自應就此等事項，予以調查審判，審理結果如認為此
等犯罪事實不能獲得證明，亦應就此等事項於判決理由內說明其
得心證之理由；乃原審就被告逃漏稅捐部分之犯罪，竟未對上開
與案情有關之重要事項，予以調查審理並於判決理由內為論斷說
明，徒以案情無關之王聖龍名義各類所得扣繳暨免扣繳憑單所載
營利事業為洽基公司，即論斷被告非納稅義務人，其犯罪不能證
明，難謂無判決理由不備及查證未盡之違法，檢察官之上訴意旨
，指摘原判決關於逃漏稅捐部分違背法令，非無理由，應認有撤
銷發回更審之原因。又原判決關於行使業務登載不實之文書部分
，由檢察官起訴書所載形式觀察，與逃漏稅捐部分有牽連犯之裁
判上一罪關係，依審判不可分原則，應併予撤銷發回，附予敘明
。
據上論結，應依刑事訴訟法第三百九十七條、第四百零一條，判
決如主文。
中　　華　　民　　國　九十四　年　　八　　月　 十八 　日
                      最高法院刑事第六庭
                          審判長法官  莊　登　照
                                法官  洪　明　輝
                                法官  黃　一　鑫
                                法官  魏　新　和
                                法官  林　秀　夫
      本件正本證明與原本無異
                                      書  記  官
中　　華　　民　　國　九十四　年　　八　　月　二十三　日
                                                      Ｅ
